【裁判字號】    97,易,940
【裁判日期】    970530
【裁判案由】    毒品危害防制條例
【裁判全文】
臺灣板橋地方法院刑事判決               97年度易字第940號
公  訴  人  臺灣板橋地方法院檢察署檢察官
被      告  乙○○
上列被告因毒品危害防制條例案件，經檢察官提起公訴（97年度
偵字第8083號），本院判決如下：
    主  文
乙○○無罪。
    理  由
一、本件公訴意旨略以：被告乙○○明知海洛因係毒品危害防制
    條例所公告之第一級毒品，不得非法持有，竟基於持有第一
    級毒品海洛因之犯意，於民國96年12月19日3 時15分許，經
    警在乙○○臺北縣新莊市○○街152 巷19號2 樓租屋處之3
    把梳子內，查獲第一級毒品海洛因5 包（共計淨重16.14 公
    克），因認被告乙○○涉犯毒品危害防制條例第11條第1 項
    之持有第一級毒品罪嫌云云。
二、按犯罪事實應依證據認定之，無證據不得認定犯罪事實；又
    不能證明被告犯罪應諭知無罪之判決，刑事訴訟法第154 條
    第2 項、第301 條第1項分別定有明文。又認定犯罪事實應
    憑積極證據，茍積極證據不足以為不利於被告事實之認定時
    ，即應為有利被告之認定，更不必有何有利之證據，最高法
    院30年上字第816 號著有判例。又所謂「積極證據足以為不
    利被告事實之認定」，依據同院76年臺上字第4986號判例意
    旨，係指據為訴訟上證明之全盤證據資料，在客觀上已達於
    通常一般之人均不致於有所懷疑，而得確信被告確曾犯罪之
    程度；若未達到此一程度，而有合理懷疑之存在時，即無從
    為被告有罪之確信。
三、按公訴人認被告乙○○涉犯持有第一級毒品海洛因罪嫌，無
    非係依下列證據：1 、員警於96年12月19日3 時15分許，在
    被告乙○○臺北縣新莊市○○街152 巷19號2 樓租屋處執行
    搜索時，在客廳抽屜內的梳子夾縫中，查獲藏放有第一級毒
    品海洛因5 包（合計淨重16.14 公克）。2 、搜索扣押筆錄
    、法務部調查局鑑定通知書及查獲現場照片等資為被告犯罪
    之論據。訊據被告乙○○固坦承員警有在其上開臺北縣新莊
    市○○街152 巷19號2 樓租屋處查獲第一級毒品海洛因之事
    實，惟堅決否認持有該第一級毒品海洛因之犯行，辯稱：1
    、96年12月18日下午5 、6 點其本人在新莊市○○街租屋處
    開車要去南港時，剛好遇見認識一個多月的朋友綽號阿賓，
    阿賓詢問其本人要去哪裡，其乃告訴友人阿賓，要去臺北市
    南港找人，阿賓則拜託其本人順道載他至臺北市松山找朋友
    ；隨後在當日晚上又去找共同的朋友魏淑霞，結果阿賓的黑
    色包包放在魏淑霞住處忘了拿回來。2 、當其開車載友人阿
    賓離開魏淑霞住處返回新莊途中，魏淑霞有打電話告知，該
    黑色包忘記帶走，嗣魏淑霞於電話中表示要幫忙將前開黑色
    包包拿到伊新莊市○○街152 巷19號2 樓租屋處還給阿賓。
    3 、迨其與阿賓之友人開車返回其上開新莊市○○街152 巷
    19號2 樓租屋處等候朋友魏淑霞將該黑色包包送還。當時阿
    賓之友人進入其租屋處等候時，有將3 把梳子放在塑膠袋內
    ，並放在其租屋處客廳；嗣該阿賓之友人因等候約一個小時
    ，遂對其表示要到外面走走。隨後魏淑霞將前開遺忘的黑色
    包包送到其前揭新莊市○○街152 巷19號2 樓租屋處，即被
    警員查獲，該黑色包包裡面有海洛因與安非他命，魏淑霞也
    有被警方移送法辦。4、警方在其租屋處客廳桌上所查獲的
    3 把梳子是其朋友阿賓的，當時其本人也不知道梳子內藏有
    海洛因，是事後警方從該梳子內查獲有海洛因，後來其本人
    才知道該梳子內有海洛因。迨事後其朋有阿賓回到其租屋處
    詢問關於該梳子的事情，其本人乃向友人阿賓表示，會被他
    害慘，該阿賓之友人則表示願意出庭幫其本人作證，並影印
    身分證給其本人，始知其阿賓之友人叫丙○○各等語。
四、經查：
（一）、被告乙○○經警查獲後，將其採集之尿液檢體經送檢驗
        結果呈甲基安非他命陽性，嗎啡類（可待因、嗎啡）則
        呈陰性反應，此有台灣檢驗科技股份有限公司濫用藥物
        檢驗報告1 紙在卷可稽（偵查卷第35頁至第36頁）；由
        此應可判定被告乙○○顯然並無意圖施用而持有上揭海
        洛因毒品之情事。
（二）、再者，證人即負責執行本件查緝毒品任務之臺北縣政府
        警察局樹林分局三多派出所員警甲○○於本院審理時證
        稱：「當時乙○○從外面回來，我們就隨乙○○進入屋
        內，我們在二樓客廳不知道是小茶几或是抽屜裡面看到
        三把梳子，梳子背面可以打開，我們打開之後發現梳子
        裡面有毒品... 當時乙○○說這些梳子是他朋友放的，
        他說他朋友的綽號叫阿彬，但被告不知道阿彬的真實姓
        名」等語明確在卷（本院卷第69頁、70頁）。據此可知
        被告乙○○確於遭警查獲之初，即明確表示該毒品係其
        友人阿賓所有甚明。又被告乙○○雖於警詢與偵查中雖
        均未能提出其友人「阿賓（阿彬）」之真實年籍，惟其
        事後已自其友人「阿賓（阿彬）」處，獲知該「阿賓（
        阿彬）」之真實姓名叫丙○○，並取得該丙○○身分證
        影本，且於本院準備程序中提出，有該丙○○身分證影
        本在卷足證（本院卷第32頁）。足認被告前開所辯，尚
        非全然空泛無據。
（三）、再查，證人丙○○於本院審理時具結證稱：「我的綽號
        叫阿彬或是阿賓，也有人叫我蕭仔。96年12月18日傍晚
        我請被告載我去松山車站附近找我朋友，被告是開三菱
        的自小客車載我去，我是去朋友那邊拿藥（即海洛因）
        ，我去拿了一個黑色的包包、三把梳子，藥（海洛因）
        放在梳子裡面，拿藥的時候只有我下車，乙○○沒有跟
        我去，我也沒有告訴乙○○藥放在梳子裡面。拿完藥後
        就去乙○○女朋友家聊天，乙○○的女朋友綽號叫阿霞
        ，聊天之後我們就回去台北縣新莊市○○街152 巷19號
        2 樓乙○○的租屋處，發現我的黑色包包（裡面有三把
        梳子，梳子裡面有放五包海洛因，另外有零散的海洛因
        用塑膠袋放置在黑色的包包裡面）忘記拿，放在阿霞的
        住處，我就請乙○○打電話給他的朋友阿霞將我的黑色
        包包拿到台北縣新莊市○○街152 巷19號2 樓乙○○的
        租屋處。我在乙○○的租屋處等，等了好幾個小時阿霞
        還沒有來，我就再次請乙○○打電話給阿霞叫她把我的
        黑色包包趕快拿過來，我就到附近的網咖去，我去網咖
        回來要上樓的時候，樓下的警衛說樓上有警察，我就不
        敢上去，我就隔了二天之後去找被告乙○○，我說的黑
        色包包裡面有幾包海洛因，梳子裡面也有海洛因，那些
        東西呢，被告乙○○說已經被警察查扣，乙○○說他會
        卡到海洛因的事情，我就跟乙○○說我會影印身分證給
        他，如果有事我再出庭幫你作證澄清說明」，「我三把
        梳子與黑色包包是分開放，離開阿霞那邊的時候有帶走
        三把梳子，黑色包包放在阿霞家，三把梳子我放在客廳
        的茶几上。我當時有用台語跟乙○○說我梳子裡面有放
        東西，我叫乙○○不要隨便去掀開，叫他不要給我隨便
        亂動，我沒有明指出梳子裡面有毒品」等語明確（本院
        卷第67頁至68頁、第70頁至73頁）。衡諸證人丙○○所
        述放置上該海洛因毒品於被告乙○○住處之過程，與被
        告乙○○敘述情節均大致相符，且證人丙○○與被告乙
        ○○認識不過數月，應無為使被告脫免責任，而甘願自
        行承擔持有毒品及偽證罪刑事責任之理。可見證人丙○
        ○前開證述內容，尚屬可採。至渠等二人其中固對於三
        把梳子有無另以塑膠袋包裝一節說法不一，惟可能係二
        人因距案發時間有相當時日，記憶難免有所模糊，對於
        包裝細節已無法詳記，亦可能係被告乙○○將丙○○放
        在茶几之梳子另行以塑膠袋裝置，然無論其事實為何，
        均無從據此資為任何不利於被告乙○○之推論。檢察官
        以被告於偵查中無法提出阿賓之年籍或聯絡方式，即藉
        此推論被告所辯無據，並認上該海洛因毒品係被告所持
        有，恐尚嫌速斷。
（四）、綜上調查，被告既否認前開經警查扣之3 把梳子內之海
        洛因5 包係其所有，而否認持有第一級毒品海洛因罪，
        已如前述。而證人丙○○於本院審理時復證稱坦承上揭
        經警查獲之3 把梳子內之海洛因5 包為其所有，亦據證
        人丙○○證稱明確，亦如上述。本件因檢察官所指控之
        證據尚難資為不利被告涉犯本罪之認定；此外復查無其
        他積極證據足資證明被告確有檢察官指訴之持有第一級
        毒品海洛因犯行，揆諸首揭說明，因不能證明被告犯罪
        ，自應為被告無罪之諭知。
五、又前開經警查扣之3 把梳子內之海洛因5 包業據證人丙○○
    於本院審理時證稱確為其所有，已如上述。則證人丙○○（
    民國○○年○ 月○ 日生，身分證統一編號：Ｚ000000000號，籍
    設臺北縣泰山鄉○○村○○街37巷1 之2 號，住臺北縣三重
    市○○街90號4 樓，現於臺灣台東監獄岩灣分監執行中，因
    另案現寄押於臺灣台北監獄台北分監）涉犯持有第一級毒品
    海洛因罪犯行部分，自應由檢察官另行分案偵辦，以期勿枉
    勿縱。
據上論斷，應依刑事訴訟法第301條第1項前段，判決如主文。
本件經檢察官連思藩到庭執行職務。
中    華    民    國    97    年    5     月    30    日
                    刑事第二庭  法  官 陳坤地
上列正本證明與原本無異。
如不服本判決，應於判決送達後10日內敘明上訴理由，向本院提
出上訴狀（應附繕本）。
                                 書記官 林壯隆
中    華    民    國    97    年    6     月    5     日


司法院資訊處製作；財團法人民間司法改革基金會備份。
